【裁判字號】    95,訴,1707
【裁判日期】    950731
【裁判案由】    毒品危害防制條例
【裁判全文】
臺灣高雄地方法院刑事判決              95年度訴字第1707號
公  訴  人  臺灣高雄地方法院檢察署檢察官
被      告  乙○○
上列被告因毒品危害防制條例案件，經檢察官提起公訴（94年度
毒偵緝字第773號），本院判決如下：
    主  文
乙○○連續轉讓第二級毒品，處有期徒刑壹年陸月；扣案第二級
毒品甲基安非他命壹包（驗前淨重零點壹參公克，驗後淨重零點
壹壹公克）沒收銷燬之。
乙○○被訴持有第一級毒品部分，免訴。
    事  實
一、乙○○係丙○○ (另案經檢察官聲請觀察、勒戒)之朋友，2
    人自民國94年2月間起，同居於丙○○所承租位於高雄市○
    ○區○○路138巷4之4號5樓頂樓之鐵皮屋內，乙○○平日亦
    將其所購得之第二級毒品甲基安非他命置於該鐵皮屋內，乙
    ○○明知丙○○有施用第二級毒品甲基安非他命之犯習，竟
    於概括之犯意，自上開時間起，連續於丙○○向其索取第二
    級毒品甲基安非他命時，同意其自行取用，而無償轉讓數量
    不詳之第二級毒品甲基安非命給丙○○2次。嗣於同年3月23
    日17時30分許，為警持搜索票在前揭住處查獲，並扣得第二
    級毒品安非他命壹包（驗前淨重0.13公克，驗後淨重0.11公
    克）。
二、案經臺灣高雄地方法院檢察署檢察官自動檢舉偵查起訴。
    理  由
壹、被訴轉讓第二級毒品部分：
一、證據能力有無之認定：
（一）被告以外之人於審判外之言詞或書面陳述，除法律有規定
      者外，不得作為證據，刑事訴訟法第159條第1項固定有套
      文，惟按「法院或檢察官得囑託醫院、學校或其他相當之
      機關、團體為鑑定，或審查他人之鑑定，並準用第203條
      至第206條之1之規定。」、「鑑定之經過及其結果，應命
      鑑定人以言詞或書面報告。」，亦分別為刑事訴訟法第
      208條第1項前段、第206條第1項規定甚明。是經法院或檢
      察官囑託相當之機關為鑑定後，經鑑定人以書面報告其鑑
      定之結果者，即屬同法第159條第1項所謂之「法律有規定
      者」，不受該條項規定「不得作為證據」之限制。且同法
      第208條第1項前段對於法院或檢察官囑託相當之機關為鑑
      定之情形，僅規定：「準用第203條至第206條之1之規定
      」，至於同法第202條有關「鑑定人應於鑑定前具結」之
      規定，則不在準用之列。故於法院或檢察官囑託相當之機
      關為鑑定，而該受囑託機關以書面報告鑑定結果之情形，
      既非屬依法應具結者。是同法第158 條之3有關「證人、
      鑑定人依法應具結而未具結者，其證言或鑑定意見，不得
      作為證據」之規定，於此時即無適用之餘地。是高雄醫學
      大學附設中和紀念醫院受本院囑託而就本件扣案第二級毒
      品部分鑑定後所製作之書面檢驗報告，揆諸上開說明，即
      不受刑事訴訟法第158條之3及同法第159條第1項之限制，
      自得作為證據。
（二）按「被告以外之人於審判外之言詞或書面陳述，除法律有
      規定者外，不得作為證據。」刑事訴訟法第159條第1項固
      定有明文。惟按「被告以外之人於審判外之陳述，雖不符
      前四條之規定，而經當事人於審判程序同意作為證據，法
      院審酌該言詞陳述或書面陳述作成時之情況，認為適當者
      ，亦得為證據。當事人、代理人或辯護人於法院調查證據
      時，知有第一百五十九條第一項不得為證據之情形，而未
      於言詞辯論終結前聲明異議者，視為有前項之同意。」刑
      事訴訟法第159條之5亦規定甚明。本件證人丙○○於警訊
      中之供述，雖屬被告以外之人於審判外之言詞或書面陳述
      ，惟被告於本院調查證據時，均知有上情而未於言詞辯論
      終結前聲明異議。且證人丙○○之陳述係在執法機關詢問
      時所為，而證人丙○○復於本院審理時陳稱其於警詢時並
      未受有威脅、利誘、刑求、逼供等不正取供情事，筆錄復
      經其閱覽後始簽名等語，本院審酌依其陳述作成時既具有
      任意性，且筆錄記載與其供述亦相符，認以之作為證據，
      並無不適當之處，則依刑事訴訟法第159條之5之規定，自
      得作為證據，合先敘明。
二、訊據被告乙○○矢口否認有轉讓第二級毒品予證人丙○○之
    犯行，辯稱：伊住在丙○○那裡，伊將毒品交予丙○○保管
    ，伊不知道丙○○有施用安非他命，伊沒有叫她去拿云云。
    惟查，上揭事實，業經證人丙○○於本院審理時結證無訛。
    雖被告於證人丙○○於本院出庭作證後，復表示證人丙○○
    係於警方查獲本件後，自94年9月間起始開口向其索取第二
    級毒品甲基安非他命云云，然查，證人丙○○於95年4月23
    日警詢時即已明白證述被告曾無償轉讓第二級毒品甲基安非
    他命之事實，參以被告與證人丙○○既同居於開處所，自有
    一定程度之交誼，自無故意設詞誣陷之理。且被告就證人丙
    ○○於本院審理時所為之證述，並不否認其真實性，僅爭執
    其轉讓時間，並供稱: 「他向我要東西是事後，那時我已經
    知道他有在施用，事發之前沒有。」，惟此僅係犯罪時間之
    問題，並不影響於其犯罪之成否。而本院審酌被告於偵訊及
    本院準備程序中，均未作此答辯，足見被告純係於眼見證人
    丙○○於本院為不利於其之證述後，始為此飾詞之舉，被告
    轉讓第二級毒品甲基安非他命之時間，自應以證人丙○○供
    述時間為可採。此外，扣案物經鑑定結果，亦認係第二級毒
    品甲基安非他命無誤，此有高雄醫學大學附設中和紀念醫院
    檢驗報告乙紙可稽。綜上理由，本件事證明確，被告犯行，
    足堪認定。
三、按被告行為後，刑法業於94年2月2日修正公布，95年7月1日
    起施行。依修正後刑法第2條第1項規定，行為後法律有變更
    者，適用行為時之法律，但行為後之法律有利於行為人者，
    適用最有利於行為人之法律；此係規範行為後變更所生新舊
    法律比較適用之準據法，本身並無新舊法比較之問題，是於
    刑法修正施行後，應一律適用修正後第二條第一項之規定，
    為「從舊從輕」之比較。又修正後刑法業已刪除第56條連續
    犯之規定，此刪除正雖非犯罪構成要件之變更，但顯已影響
    行為人刑罰之法律效果，自屬法律有變更，依新法第2 條第
    1 項規定，比較新舊法結果，仍應適用較有利於被告之行為
    時法律即舊法論以連續犯（修正前後新舊法之規定情形、有
    利不利之比較結果、理由均詳如附表所示）。
四、核被告乙○○所為，係犯毒品危害防制條例第8條第2項之轉
    讓第二級毒品罪。被告先後多次行為，時間緊接，犯罪構成
    要件相同，顯係基於概括犯意反覆為之，為連續犯，應依修
    正前刑法第56條之規定論以一罪，並加重其刑。爰審酌被告
    轉讓毒品供他人使用，使毒品蔓延，危害社會治安，且於犯
    後猶矢口否認犯行，犯後態度不佳，顯無悔意等一切情狀，
    量處如主文所示之刑。扣案之第二級毒品甲基安非他命乙包
    （驗前淨重0.13公克，驗後淨重0.11公克），應依毒品危害
    防制條例第18條第1項前段之規定沒收銷燬之。
貳、被訴持有第一級毒品部分：
一、公訴意旨略以：被告乙○○未經許可，自94年2月起，即在
    上開處所持有第一級毒品海洛因淨重0.6公克及含有第一級
    毒品海洛因之煙草重0.39公克。嗣於同年3月23日17時30分
    許，為警持搜索票在前揭住處查獲，並扣有第一級毒品海洛
    因淨重0.6公克、含有第一級毒品海洛因之煙草重0.39公克
    ，因認被告此部分事實涉有毒品危害防制條例第11條第1項
    之罪嫌等語。
二、按案件曾經判決確定者，應諭知免訴之判決，刑事訴訟法第
    302條第1款定有明文。又訴訟上所謂一事不再理之原則，關
    於實質上一罪或裁判上一罪，亦均有其適用，最高法院60年
    臺非字第77號著有判例。
三、查本件被告乙○○被訴自94年4月10日起至95年1月9日止，
    連續施用第一級毒品海洛因，經臺灣高等法院高雄分院於95
    年5月11日以94年度上訴字第1705號判決有期徒刑1年確定，
    此有臺灣高等法院被告前案記錄表及該案判決書各一份可稽
    。而被告本件持有第一級毒品之犯行，與上開案件持有第一
    級毒品之行為，時間緊接，犯罪構成要件相同，顯係基於概
    括犯意反覆為之，為連續犯，屬同一案件。又被告前開案件
    中持有第一級毒品之行為，復為施用第一級毒品之行為所吸
    收，則被告本件持有第一級毒品之行為，與被告前開施用第
    一級毒品之行為，自亦屬同一案件，且係在上開施用毒品案
    件判決宣示前所為，應為判決效力所及，則依照首開說明，
    自應為諭知免訴之判決。
據上論斷，應依刑事訴訟法第299條第1項前段、第302條第1款，
毒品危害防制條例第8條第2項、第18條第1項前段，刑法第11條
、第2條第1項前段、修正前刑法第56條，判決如主文。
本案經檢察官甲○○到庭執行職務。
中    華    民    國    95    年    7     月    31    日
                  刑事第九庭  審判長法官  王啟明
                                    法官  陳建和
                                    法官  謝梨敏
以上正本證明與原本無異。
如不服本判決，應於收受送達後10日內向本院提出上訴書狀。
中    華    民    國    95    年    7     月    31    日
                                    書記官陳心儀
附錄所犯法條:
毒品危害防制條例第8條第2項:
轉讓第二級毒品者，處6月以上5年以下有期徒刑，得併科新臺幣
70萬元以下罰金。
附表:
┌──┬───────┬───────┬───────┬────┬────┐
│條號│  舊法規定    │   新法規定   │   比較理由   │比較依據│比較結果│
│    │              │              │              │        │何者對行│
│    │              │              │              │        │為人有利│
├──┼───────┼───────┼───────┼────┼────┤
│56  │連續數行為而犯│刪除          │連續犯在本質上│修正刑法│舊法    │
│    │同一罪名者，以│              │係數行為而屬數│第2條第1│        │
│    │一罪論。但得加│              │罪，僅係基於訴│項前段  │        │
│    │重其刑至二分之│              │訟經濟或責任吸│        │        │
│    │一            │              │收原則之考量，│        │        │
│    │              │              │而論以一罪，新│        │        │
│    │              │              │法業已將連續犯│        │        │
│    │              │              │之規定廢除，且│        │        │
│    │              │              │本件亦不符合「│        │        │
│    │              │              │接續犯」或「包│        │        │
│    │              │              │括的一罪」之情│        │        │
│    │              │              │形，並非單一之│        │        │
│    │              │              │犯罪，故依新法│        │        │
│    │              │              │則應認係數罪併│        │        │
│    │              │              │罰。          │        │        │
└──┴───────┴───────┴───────┴────┴────┘


司法院資訊處製作；財團法人民間司法改革基金會備份。
